【裁判字號】    92,交上訴,233
【裁判日期】    921211
【裁判案由】    妨害公務等
【裁判全文】
臺灣高等法院刑事判決                          九十二年度交上訴字第二三三號
    上  訴  人
    即  被  告  甲○○原名龍.
右上訴人因妨害公務等案件，不服臺灣桃園地方法院九十一年度交訴字第一一號，中
華民國九十二年七月四日第一審判決（起訴案號：臺灣桃園地方法院檢察署九十年度
偵字第一八三四七號），提起上訴，本院判決如左：
    主  文
原判決關於毀損公務員職務上掌管之物品罪部分撤銷。
甲○○被訴毀損手銬部分，無罪。被訴毀損掃把部分，公訴不受理。
    理  由
壹、公訴意旨略以：被告甲○○（原名龍俊任）於民國（下同）九十年十月二十六日
    ，服用酒類，已達不能安全駕駛動力交通工具之程度，而仍騎乘其所有車牌號碼
    ＶＤＹ｜一一五號輕型機車，行經桃園縣龍潭鄉○○路二一一巷口前，因未注意
    前方人車動態致煞車不及而滑倒至黃明雄駕駛之車牌號碼ＢＯ｜九００二號自小
    客車前方，經警員到場處理查獲（危險駕駛部分業經原審判決確定）。甲○○嗣
    後在派出所內大聲咆哮、並以頭撞擊牆壁，又基於毀損之故意將派出所內之掃把
    折斷，並將手銬毀損鬆脫，經警員發現後乃再度上銬。因認被告涉有刑法第一百
    三十八條之損壞公務員職務上掌管物品罪云云。
貳、被告被訴毀損手銬部分：
  一公訴人認被告甲○○有毀損手銬犯行，無非以證人黃德諤證述之情節，核與證人
    林聖富供證之情節相符，為其主要之論據。訊據被告矢口否認有何損壞公務員職
    務上掌管物品手銬犯行，辯稱：手銬不知道怎樣就鬆脫，打瞌睡一醒來，手銬就
    鬆脫了，不是伊毀損的等語。
  二按犯罪事實應依證據認定之，無證據不得推定其犯罪事實，刑事訴訟法第一百五
    十四條第二項定有明文。又，認定不利於被告之事實，須依積極證據，苟積極證
    據不足為不利於被告事實之認定時，即應為有利於被告之認定，更不必有何有利
    之證據。認定犯罪事實所憑之證據，雖不以直接證據為限，間接證據亦包括在內
    ，然而無論直接或間接證據，其為訴訟上之證明，須於通常一般人均不致有所懷
    疑，而得確信其為真實之程度，始得據之為有罪之認定，倘其證明尚未達到此一
    程度，而有合理懷疑存在時，事實審復已就其心證上理由予以闡述，敘明其如何
    無從為有罪之確信，因而為無罪之判決，尚不得任意指為違法。最高法院三十年
    度上字第八一六號、七十六年台上字第四九八六號亦分別著有判例。經查：
    (一)關於損害手銬之方法，據證人即同於九十年十月二十六日為警查獲酒後駕車被
      帶回中興派出所處理之黃德諤於檢察官偵查中證稱：被告被銬在我右前方的白
      鐵桿處，我被銬在對面辦公室的椅子處，因被告一直在咆哮，以手肘及拳頭打
      牆壁及用頭去撞牆；... 他有用力拉扯，也有用牙齒去咬云云（見偵字第一八
      三四七號偵查卷第六一頁、第六二頁）。在原審訊問時證稱：警察休息室牆壁
      有白鐵桿，被告當時左手被銬在鐵桿上；... 我有看到被告用牙齒去咬手銬，
      一直用手去拉扯手銬，被告這樣鬧了約一、二十分鐘，鬧完後被告就躺在椅子
      上睡覺等語（見原審卷第一六四頁、一六五頁）。警員林聖富則供證：伊前往
      查看，發現被告手銬損壞鬆脫，據伊等分析手銬不是用人力拉扯開的，應是被
      告用工具撬開的云云（見原審卷第一四六頁）。兩人所供，並不相符。關於手
      銬損壞之情形，警員林聖富之報告雖記載：原銬住龍嫌之手銬竟已毀損不能使
      用云云（見偵字第一八三四七號卷第二十三頁背面）；證人黃德諤則證稱：我
      只有看到被告用牙齒去咬手銬，一直用手去拉扯手銬，至於手銬鬆脫後的情形
      我沒注意到，我整晚都在派出所內等語（見原審卷第一六五頁）；兩者亦不一
      致。公訴人認被告甲○○毀損手銬之犯行部分之證據，證人黃德諤證述之情節
      ，核與證人林聖富供證之情節相符，應係誤會。
    (二)手銬係用以限制犯人行動最為有效之戒具，是其堅固、不易遭破壞乃必然之理
      ；舉發本案之警員林聖富亦供證：據伊等分析手銬不是用人力拉扯開的，應是
      被告用工具撬開的云云，有如前述。然觀諸被告遭警員以手銬限制自由之處所
      ，係警所內空曠一角專供上銬之鐵桿，手銬以短環相接，可供迴旋之空間不大
      ，鄰近牆壁亦未見手銬撞擊之痕跡，四週並無雜物，更無可供使用之堅固器具
      ，有拘禁處所照片一幀在卷可稽（見偵字第一八三四七號偵查卷第五十四頁）
      。則員警所指被告以工具撬開手銬之說，已難令人置信。
    (三)被告果若有毀損手銬之犯行，渠所毀損之手銬即為最直接、重要之證物；警察
      派出所本為追訴犯罪中最基層之警務機關，對於涉案證物應審慎扣押保管，自
      難諉為不知。乃桃園縣警察局平鎮分局（中興派出所）竟未將此重要之證物依
      章編號隨案移送，徒以一幀不明確之照片附卷搪塞；則該手銬是否確係遭被告
      破壞所致？是否已然喪失其功能而無法再予使用？自非無疑。公訴人所舉之證
      物尚無從使本院達於確信被告毀損犯罪為真實之程度，而有合理懷疑存在。揆
      諸首揭說明，自不得僅據該不明確之所謂毀損照片，即執為被告涉有此部分犯
      罪之論據。
  三此外，又查無其他積極證據足認被告涉有公訴意旨所指之毀損手銬犯行，此部分
    被告之犯罪尚屬不能證明。原審未及詳查遽予論罪科刑，尚有未當。被告之上訴
    意旨執以指摘原判決此部分不當，為有理由，應由本院將原判決有關此部分撤銷
    ，改為被告無罪之諭知。
參、被告被訴毀損掃把部分：
  一按告訴乃論之罪未經告訴者，應諭知不受理之判決，刑事訴訟法第三百零三條第
    三款定有明文。
  二次按刑法第一百三十八條所稱公務員職務上掌管之物品，係指公務員因執行職務
    所掌管與該職務有直接關係之物品而言，固包括公用財物在內，然亦非所有公用
    財物均為其客體。如辦公室內之掃把，僅屬一種靜態設備，既非警員因執行職務
    所掌管，尤與其處理被告酒後肇事案件之職務無何直接關係，被告如對之毀損之
    ，僅成立刑法第三百五十四條之毀損罪（最高法院七十年度臺非字第一七０號判
    決可資參照）。經查，被告損壞派出所掃把之事實，固為被告自承在卷，並有相
    片一幀可據。惟派出所內掃把，與警員所執行公務並無何直接關係；是被告此部
    份所為，應僅係犯刑法第三百五十四條之毀損罪，尚無由成立刑法第一百三十八
    條毀損公務員職務上掌管物品罪之餘地。公訴人認被告此部分所為係犯刑法第一
    百三十八條毀損公務員職務上掌管物品罪，容有未洽。
  三被告此部分所為既係犯一般毀損罪，依同法第三百五十七條之規定，須告訴乃論
    。茲因毀損部分未據被害人警察機關提出告訴，揆諸前開說明，此部份自應諭知
    不受理之判決。
據上論斷，應依刑事訴訟法第三百六十九條第一項前段、第三百六十四條、第三百零
一條第一項前段、第三百零三條第三款，判決如主文。
本案經檢察官林炳雄到庭執行職務。
中      華      民      國    九十二    年     十二     月     十一     日
                              臺灣高等法院刑事第十二庭
                                  審判長法  官   劉  景  星
                                        法  官   陳  志  洋
                                        法  官   陳  博  志
右正本證明與原本無異。
如不服本判決，應於收受送達後十日內向本院提出上訴書狀，其未敘述上訴之理由者
並得於提起上訴後十日內向本院補提理由書（均須按他造當事人之人數附繕本）。
                                        書記官   陳  嘉  文
中      華      民      國    九十二    年     十二     月     十五     日


司法院資訊處製作；財團法人民間司法改革基金會備份。
